臺灣桃園地方法院小額民事判決
111年度壢小字第1299號
原      告  林秀如  
訴訟代理人  郭孟訓  
被      告  黃棣崙

上列當事人間請求返還借款事件，本院於民國111年9月5日言詞
辯論終結，判決如下：
　　主    文
一、被告應給付原告新臺幣（下同）15,959元，及自民國110年1
    2月9日起至清償日止，按週年利率16%計算之利息。
二、原告其餘之訴駁回。
三、訴訟費用1,000元由被告負擔。
四、本判決原告勝訴部分得假執行。
　　理  由  要  領
一、按民事訴訟法第436條之8第1項規定：「關於請求給付金錢
    或其他代替物或有價證券之訴訟，其標的金額或價額在新台
    幣十萬元以下者，適用本章所定之小額程序。」同法第436
    條之18規定：「判決書得僅記載主文，就當事人有爭執事項
    ，於必要時得加記理由要領。」
二、原告主張
    被告前於110年8月4日向原告借款2萬元，約定自110年8月6
    日起，以每一個月為一期，共分18期，按月於每月8日平均
    攤還本息，利息按週年利率16%計算。借款人如遲延還本或
    付息時，除按上開約定利率計算利息外，並應給付積欠本息
    按週年利率2%計算之違約金，且如有任何一期未按期清償時
    ，視為全部到期，雙方並簽立借貸契約書。詎被告自110年1
    2月8日起即未依約清償，依約定債務視為全部到期，並喪失
    期限利益，迄今尚積欠原告本金15,959元、利息及違約金未
    清償，原告迭經催討均未獲置理。爰依消費借貸之法律關係
    提起本件訴訟等語。並聲明：被告應給付原告15,959元，及
    自110年12月9日起至清償日止，按週年利率16%計算之利息
    ，暨自111年1月9日起至清償日止，按週年利率2%計算之違
    約金。
三、被告經合法通知，未於本院言詞辯論期日到場，亦未提出書
    狀為任何陳述。
四、是依上揭規定，以下僅就原告請求被告給付違約金有無理由
    記載理由要領：
（一）按民法第252條規定：「約定之違約金額過高者，法院得
　　　減至相當之數額。」至於是否相當，即須依一般客觀事實
　　　，社會經濟狀況及當事人所受損害情形，以為斟酌之標準
　　　。且約定之違約金過高者，除出於債務人之自由意思，已
　　　任意給付，可認為債務人自願依約履行，不容其請求返還
　　　外，法院仍得依前開規定，核減至相當之數額（最高法院
　　　79年台上字第1915號判決意旨參照）。
（二）經查，本件原告請求被告給付自111年1月9日起至清償日
      止，按週年利率2%計算之違約金，其標準應依一般客觀事
      實、社會經濟狀況及當事人所受損害情形，以求公平。審
      酌原告就借款本金部分，已收取達修正後民法第205條所
      定最高利率限制之利息，且原告因被告遲延給付，除受有
      利息損失外，並未有其他之積極損害，兼衡國內貨幣市場
      利率已大幅調降，可認原告已獲有相當之經濟利益，並足
      以彌補其損失。若再課予被告給付自111年1月9日起至清
      償日止，按週年利率2%計算之違約金，對被告顯有失公平
      。是依上揭規定，本件原告請求被告給付自111年1月9日
      起至清償日止，按週年利率2%計算之違約金，應予全部酌
      減。
五、綜上所述，原告依消費借貸之法律關係，請求被告給付原告
    15,959元，及自110年12月9日起至清償日止，按週年利率16
    %計算之利息，為有理由，應予准許。逾此範圍之請求，則
    屬無據，應予駁回。
六、本件原告勝訴部分係依民事訴訟法第436條之8適用小額訴訟
　  程序所為之判決，應就被告敗訴部分，依同法第436條之20
　　規定，依職權宣告假執行。
七、訴訟費用負擔之依據：民事訴訟法第79條，因原告僅就違約
    金請求部分敗訴，是酌定由被告負擔全部訴訟費用。並依職
    權確定訴訟費用額如主文第3項所示。
中　　華　　民　　國　　111 　年　　9 　　月　　22　　日
                  中壢簡易庭      法  官  周仕弘
以上為正本係照原本作成。
如不服本判決，應於送達後20日內，向本院提出上訴狀並表明上
訴理由，如於本判決宣示後送達前提起上訴者，應於判決送達後
20日內補提上訴理由書（須附繕本）。
如委任律師提起上訴者，應一併繳納上訴審裁判費。
中　　華　　民　　國　　111 　年　　9 　　月　　22　　日
                                  書記官  巫嘉芸
附錄：
一、民事訴訟法第436條之24第2項：
    對於小額程序之第一審裁判上訴或抗告，非以其違背法令為
    理由，不得為之。
二、民事訴訟法第436條之25：
    上訴狀內應記載上訴理由，表明下列各款事項：
    （一）原判決所違背之法令及其具體內容。
    （二）依訴訟資料可認為原判決有違背法令之具體事實。